臺灣屏東地方法院刑事判決　　　　　　　 96年度易字第841號
公　訴　人　臺灣屏東地方法院檢察署檢察官
被　　　告　戊○○
上列被告因傷害案件，經檢察官聲請以簡易判決處刑（96年度偵
字第3859號），本院認為不宜以簡易判決處刑，改依通常程序審
理，判決如下：
    主  文
戊○○無罪。
    理  由
一、檢察官聲請簡易判決意旨略以：被告戊○○與同案被告兼告
    訴人己○○（下稱「告訴人」）素有積怨，告訴人於民國96
    年5 月7 日上午11時50分許，騎乘機車行經屏東縣枋寮鄉○○村○○路與福東路交岔口時，見被告正在該處水果攤購買
    水果，即基於傷害人之身體之犯意，徒手毆打被告成傷（業
    經本院以96年度簡字第1408號判決在案），詎被告可預見若
    徒手奪取有敵意之人手中之水果刀，可能造成奪取者受有傷
    害，竟仍不違背其本意，於其遭告訴人毆打後隨即轉身拿取
    置於水果攤上之水果刀，並將水果刀置於胸前，而告訴人因
    恐遭被告持刀傷害，乃出手欲搶下被告手中之水果刀，雙方
    拉扯，告訴人因此受有右手小指裂創1.2 公分X0.3公分、右
    手拇指裂創0.5 公分X0.2公分之傷害。因認被告涉犯刑法第
    277 條第1 項之普通傷害罪。
二、按犯罪事實應依證據認定之，無證據不得認定犯罪事實，又
    不能證明被告犯罪者，應諭知無罪判決，刑事訴訟法第154
    條第2 項及第301 條第1 項分別定有明文。次按告訴人之告
    訴，係以使被告受刑事訴追為目的，是其陳述是否與事實相
    符，仍應調查其他證據以資審認。如積極證據不足為不利於
    被告事實之認定時，即應為有利於被告之認定，更不必有何
    有利之證據，最高法院對此分別著有52年台上字第1300號及
    30年上字第816 號判例可資參照。
三、公訴意旨認被告戊○○涉犯上開犯行，無非係以被告之自白
    、告訴人己○○之指訴、證人乙○○及丙○○之證詞、芳源
    中醫診所診斷證明書及扣案之水果刀為主要論據。訊據被告
    固坦承其於案發時地，因遭告訴人己○○毆打頭部及肩膀，
    遂轉身自乙○○、丙○○所擺設之水果攤上拿取水果刀1 把
    置於胸前，告訴人旋伸手上前搶取該把水果刀之事實，惟矢
    口否認傷害犯行，辯稱：「我當時是兩手握著刀子放在胸前
    ，沒有揮動刀子，告訴人及水果攤老闆娘就上前搶刀子，我
    叫他們放手後，就把刀子放下來，沒有傷害告訴人之意思。
    」等語。經查：
(一)、按傳聞法則之重要理論依據，在於傳聞證據未經當事人之反
    對詰問予以核實，乃予排斥，惟若當事人已放棄對原供述人
    之反對詰問權，於法院審判時表明同意該等傳聞證據可作為
    證據，基於證據資料愈豐富，愈有助於真實發現之理念，並
    貫徹刑事訴訟法修法加重當事人進行主義之精神，確認當事
    人對於證據能力有處分權之制度，傳聞證據經當事人同意作
    為證據，法院認為適當者，亦得為證據；另當事人於調查證
    據時，對於傳聞證據表示「沒有意見」、「對於證據調查無
    意見」，而未於言詞辯論終結前聲明異議，應視為已有將該
    等傳聞證據採為證據之同意，此刑事訴訟法第159 條之5 定
    有明文。查本判決所引用之屬於傳聞證據之其他證據，經審
    判長提示並告以要旨後，檢察官及被告均知該證據為審判外
    之言詞陳述及書面證據，原無證據能力，惟未於言詞辯論終
    結前表示異議，本院審酌上開證據作成之過程並無不適當之
    情形，且對於被告涉案之事實具有相當之關聯性，依刑事訴
    訟法第159 條之5 規定具有證據能力。
(二)、查被告自證人乙○○、丙○○所擺設之水果攤上拿起扣案之
    水果刀後，尚未揮動該把水果刀，告訴人即上前抓住被告拿
    刀之手，證人丙○○見狀亦上前按住該把水果刀，後來證人
    乙○○、甲○○亦上前，經證人丙○○要求被告將刀放下，
    被告即放下該把水果刀之事實，業據證人丙○○於偵訊及本
    院審理時具結證述甚詳（見偵卷第15頁、本院卷第23頁背面
    ），其證詞與被告所為辯解大致相符，衡情證人丙○○與被
    告及告訴人原本均不相識，業經證人丙○○證述甚明（見本
    院卷第23頁背面），且被告自警、偵訊迄至本院審理時所為
    辯解均屬一致，堪認被告所辯其並未持扣案之水果刀對告訴
    人為攻擊行為，告訴人右手小指及拇指之傷勢非其故意造成
    等語，尚非不可採信；況依證人乙○○於偵訊時證稱：「我
    看到被告拿刀，就走到水果攤前握住他的刀，我無法確定被
    告有沒有揮，但我確定他沒有拿刀去揮對方的手，而且揮刀
    時對方（即告訴人）沒有用手擋，但我有看到告訴人一隻手
    握住對方的手，另一隻手握在刀的金屬部分，地上有一滴血
    ，位置是在告訴人握刀正下方。」等語（見偵卷第9 頁），
    佐以告訴人所受傷勢僅右手小指裂創1.2 公分X 0.3 公分及
    右手拇指裂創0.5 公分X0.2公分，有芳源中醫診所診斷證明
    書1 紙附卷可憑（見警卷第21頁），其傷口範圍如此小，衡
    情極有可能係告訴人以手按住被告之手並互相拉扯之際，不
    慎被刀鋒劃傷所造成，益徵告訴人右手小指及拇指之傷勢應
    非被告故意持刀砍傷所致乙情，應堪認定。
(二)、至於告訴人固於警偵訊及審理時指訴歷歷，然其指訴已與前
    述證人之證詞不符，再依一般經驗法則判斷，倘其所為指述
    ，亦即被告當時果係基於傷害之犯意，故意持刀砍向其身體
    右側，因而砍傷其右手小指一節為真，則以扣案水果刀之刀
    鋒長約19公分許，體積甚大，此有測量照片1 張附卷可考（
    見警卷第19頁），告訴人之小指理應不僅只受有1.2 公分X
    0.3 公分創裂傷之如此輕微之傷勢，其指訴是否屬實，已令
    人懷疑；次查告訴人於警偵訊所陳其先前遭被告率眾毆傷，
    其因此對被告提出告訴，雙方均心有不滿，其方於案發時地
    與被告發生爭吵，並動手推打被告（見警卷第3 、4 頁、偵
    卷第8 頁），被告亦對告訴人提出傷害告訴等情，其與告訴
    人間之關係堪稱惡劣，實難期待告訴人會為據實客觀之陳述
    甚明，況且證人乙○○、丙○○均與告訴人無仇恨嫌隙，與
    被告亦無特殊情誼，業經證人乙○○、丙○○證述在卷（見
    本院卷第23頁背面、警卷第12頁），渠等顯無偏袒迴護被告
    ，故為虛偽證述之動機，足認證人乙○○、丙○○前開證詞
    理應較告訴人所為指訴趨近客觀事實，自難僅以告訴人所為
    指述遽為不利於被告之認定。
(三)、再者，證人乙○○於警詢時固曾證稱被告有持上開水果刀往
    告訴人身上砍去云云，然其於偵訊時已改稱其不確定被告當
    時有無揮刀（見偵卷第9 頁），於本院審理時亦證稱：那時
    水果攤還有其他客人，其並未目睹到被告與告訴人打架之過
    程，是被告與告訴人已經在拉扯刀子時，其方過去等語（見
    本院卷第24頁背面），前後所述已有不一，再據證人丙○○
    證稱：那時水果攤有其他客人，其當時切西瓜給被告，所以
    看得很清楚等語（見本院卷第23頁背面），證人乙○○亦陳
    稱證人丙○○對於案發過程應該看得比較清楚（見本院卷第
    24 頁 背面），足見證人乙○○並未目睹本案案發全部過程
    ，應以當時距離被告、告訴人二人最近，且目睹全程之證人
    丙○○所為證詞，較可採信，自無法以證人乙○○警詢所為
    證詞為不利於被告之認定。
(四)、綜上，被告拿起扣案之水果刀後，並未持該把水果刀主動向
    告訴人為任何攻擊行為，即被告訴人壓制住之事實，業已認
    定如前，亦為檢察官聲請簡易判決處刑書所明載，則依被告
    當時係無端遭告訴人毆打乙情，佐以被告當時之舉動，堪認
    被告所辯其係因為被打，方持刀自衛等語，尚與常理無違，
    自難認其主觀上有傷害告訴人之犯意，又其既無任何持刀攻
    擊告訴人之舉動，客觀上顯亦無傷害他人之行為，至為明確
    。至於檢察官聲請意旨認被告可預見若徒手奪取有敵意之人
    手中之水果刀，可能造成奪取者受有傷害，竟仍不違背其本
    意，於遭告訴人毆打後隨即取刀置於胸前，致告訴人出手搶
    下被告手中之刀子時，於雙方拉扯過程中受傷，而認被告主
    觀上有傷害之犯意，然衡諸常情，一般正常人與他人發生爭
    吵時，見到對方拿出如此鋒利且體積大之水果刀，本能反應
    應係設法逃離，鮮少會甘冒生命危險而上前奪刀，被告當時
    主觀上是否因已預見告訴人會上前奪取其手中之水果刀，而
    故意為上開舉動欲傷害告訴人，實非無疑，檢察官所為推論
    ，殊屬無據。
四、綜上所述，告訴人所為指訴顯與客觀事證不符，難以採信；
    而本件除告訴人所為單一指訴外，並無其他證據足以證明被
    告確有故意以水果刀砍傷告訴人，而檢察官所舉證據，亦僅
    能證明被告有持扣案之水果刀置於胸前，告訴人因觸碰刀鋒
    受傷之事實，尚不足使本院達於通常一般之人均不致有所懷
    疑，而得確信公訴意旨所指被告故意以前開行為傷害告訴人
    一事為真實之程度，致使無從形成有罪之確信，則依罪證有
    疑利於被告之證據法則，即不得遽為不利被告之認定。此外
    ，復查無其他積極證據足資認定被告有何公訴人所指之前述
    犯行，依法自應為被告無罪之諭知。
據上論斷，應依刑事訴訟法第301 條第1項，判決如主文。
本案經檢察官丁○○到庭執行職務。
中　　華　　民　　國　　96　　年　　12　　月　　27　　日
                  刑事第五庭  審判長  法  官  石家禎
                                      法  官  林家聖
                                      法  官  陳秀慧
以上正本證明與原本無異。
如不服本判決應於收受本判決送達後十日內向本院提出上訴書狀
，其未敘述上訴理由者，並得於提起上訴後十日內向本院補提理
由書狀（均須按他造當事人之人數附繕本）「切勿逕送上級法院
」。
中　　華　　民　　國　　96　　年　　12　　月　　27　　日
                                      書記官  溫訓暖
